【裁判字號】    88,交易,661
【裁判日期】    890529
【裁判案由】    業務過失傷害
【裁判全文】
臺灣高雄地方法院刑事判決                        八十八年度交易字第六六一號
    公  訴  人  臺灣高雄地方法院檢察署檢察官
    被      告  甲○○
右列被告因業務過失傷害案件，經檢察官提起公訴（八十八年度偵字第一二九九七號
），本院判決如左：
    主  文
甲○○從事業務之人，因業務上之過失傷害人，處有期徒刑貳月，如易科罰金以參佰
元折算壹日。
    事  實
一、甲○○考領有普通小型車駕駛執照，係文橫企業有限公司之業務員，平日以駕駛
    該公司自用小客車或自用小貨車從事衛浴用品之銷售及運送業務，以駕駛為其附
    隨業務，屬從事駕駛業務之人，於民國八十七年十一月二十三日中午，駕駛該公
    司所有車牌號碼ＹＧ─二０五０號自用小貨車載送馬桶至屏東工地，沿高雄縣鳳
    山市○○路○段由西往東（起訴書誤載為由東往西）方向行駛，於同日十二時三
    十分許，途經該路與青年路二段路口欲左轉駛入青年路時，本應注意汽車行駛至
    交叉路口，左轉彎時，應行至交叉路口中心處左轉，並不得佔用來車車道搶先左
    轉，及應注意車前狀況，並隨時採取必要之措施，以避免危險之發生，而當時天
    後晴，日間自然光線，柏油路面乾燥無缺陷，並無其他障礙物，視距良好，且依
    其智識、能力並無不能注意之情事，詎竟疏未注意，即貿然左轉後，始發現距其
    四至五公尺處，適有乙○○騎乘騎乘車牌號碼ＷＥＧ─七七九號輕型機車自對向
    車道（即建國路由東往西方向）直行前來，甲○○遂將該車煞停在建國路西向快
    、慢車道間，乙○○竟亦疏未注意車前狀況，並採取必要之安全措施，致所騎乘
    機車車頭撞正面撞及甲○○所駕駛自用小貨車右前車門，乙○○因而人、車倒地
    ，受有頭部外傷併蜘蛛膜下腔出血、左耳出血、上顎骨外傷造成上顎齒槽骨斷裂
    、牙齒脫落（左右側正中門牙、側門牙四顆牙齒掉落）及上、下顎前牙錯咬、咬
    距增大惡化（乙○○原就有下顎前突的不正咬合）、下顎骨顳顎關節外傷造成之
    上下牙齒咬合異位之傷害。甲○○於肇事後，未被有偵查犯罪職權之機關或公務
    員發覺前，即主動向前往現場處理本件車禍之高雄縣縣警察局鳳山分局文山派出
    所警員黃維中坦承肇事，並接受本院裁判。
二、案經被害人乙○○訴由臺灣高雄地方法院檢察署檢察官偵查起訴。
    理  由
一、訊據被告甲○○，對於在右揭時、地駕車肇事，致告訴人乙○○受傷之事實，均
    供認不諱，並有卷附道路交通事故現場草圖、道路交通事故調查報告表及肇事現
    場照片三張在卷可稽，而告訴人乙○○受有頭部外傷併蜘蛛膜下腔出血、左耳出
    血、上顎骨外傷造成上顎齒槽骨斷裂、牙齒脫落（左右側正中門牙、側門牙四顆
    牙齒掉落）及上、下顎前牙錯咬、咬距增大惡化（乙○○原就有下顎前突的不正
    咬合）、下顎骨顳顎關節外傷造成之上下牙齒咬合異位之傷害的事實，亦有長庚
    紀念醫院診斷證明書四紙附在偵查卷可憑。雖告訴人指稱：被告駕駛自小貨車與
    伊沿建國路由東往西方向併行行駛，行經前揭交叉路後，被告突然往右迴轉後再
    左轉駛入青年路時撞及伊機車云云；惟依前揭道路交通事故現場草圖、道路交通
    事故調查報告表所載之車禍現場圖及現場照片所示，自小貨車係車頭朝北（青年
    路北向方向）車尾朝西南橫跨在前揭交叉路口建國路西向慢車道與快車道上（即
    青年路南方車道前側），及自小貨車右前車門受損、機車車頭及車殼毀損等情觀
    之，應係自小貨車由建國路由西左轉青年路行駛中，告訴人騎乘之機車正面自被
    告右側撞及自小貨車右前車門所致。茍如告訴人所稱係被告由建國路由東往西經
    過前揭路口後，先右轉再左轉駛入青年路時撞及其機車，則被告小貨車於右轉後
    該車應係朝建國路慢車道由東往西逆向行駛，惟審視現場照片，肇事現場商店林
    立，車流不息，被告甘冒撞及他車之危險於該路段右轉逆向行駛，已非無疑；抑
    且該車於撞及後之煞停位置，當係偏向建國路西向慢車道，而非如道路交通事故
    現場草圖所示位置，是告訴人之指訴與常情有違，要難採信。
二、按汽車駕駛人駕車行至交岔路口，左轉彎時，應行至交叉路口中心，並不得佔用
    來車車道搶先左轉，及應注意車前狀況，並隨時採取必要之措施，以避免危險之
    發生；交通安全規則第一百零二條第一項第四款後段、第九十四條第三項分別定
    有明文。此為一般汽車駕駛人應注意並能注意之情事，被告既考領有普通小型車
    駕駛執照，理應知悉甚詳。而肇事當時天候為晴，日間自然光線充足，柏油路面
    乾燥無缺陷，亦無其他障礙物，視距良好，且依其智識、能力並無不能注意之情
    事，詎被告竟疏未注意上開規定駕車，未行至交叉路口中心處，即貿然左轉，且
    疏未注意乙○○騎乘機車自對向行駛而至，肇致本件車禍，其駕駛行為顯有過失
    ，灼然至明。雖機車駕駛人即告訴人乙○○騎乘機車，亦疏未注意被告係自其對
    向左轉（非與其併行後右轉再左轉）欲駛入青年路，而由正面撞及被告自小貨車
    右前車門，係疏未注意車前狀況，並隨時採取必要之安全措施，有違反道路交通
    安全規則第九十四條第三項之規定，就損害之發生亦有過失，惟此僅得資為量刑
    之參考，不能解免被告過失之罪責。告訴人乙○○所受之傷害既係因被告疏失之
    駕駛行為所造成，二者間顯有相當因果關係。本件罪證已臻明確，被告犯行堪予
    認定。
二、甲○○考領有普通小型車駕駛執照，係文橫企業有限公司之業務員，平日以駕駛
    該公司自用小客車或自用小貨車從事衛浴用品之銷售及運送業務，此據其陳明在
    卷，其以駕駛為附隨義務，屬為從事駕駛為業務之人，茲於執行業務中駕車肇事
    ，致人受傷，核其所為，係犯刑法第二百八十四條第二項前段之業務過失傷害罪
    。又查被告於肇事後，未被有偵查犯罪職權之機關或公務員發覺前，即主動向高
    雄縣警察局鳳山分局文山派出所處理本件車禍之警員黃維中坦承肇事，嗣並接受
    本件裁判，有職務報告書一紙附卷可稽，應依刑法第六十二條前段規定，減輕其
    刑。爰審酌被告犯後坦承犯行，態度尚稱良好，過失之程度，告訴人乙○○受傷
    害之程度，其就本件車禍之發生亦稍有疏失，及告訴人要求賠償新台幣（下同）
    六十萬元，被告表示願意賠償二十六萬，致未能達成和解等一切情狀，量處如主
    文所示之刑，並諭知易科罰金之折算標準。
據上論斷，應依刑事訴訟法第二百九十九條第一項前段，刑法二百八十四條第一項前
段、五十五條、第六十二條前段、第四十一條，罰金罰鍰提高標準條例第一條前段、
第二條，判決如主文。
本案經檢察官劉永富到庭職行職務。
中      華      民      國    八十九    年      五      月     廿九     日
                                 臺灣高雄地方法院交通法庭
                                      審判長法  官  李  嘉  興
                                            法  官  劉  定  安
                                            法  官  廖  純  卿
右正本證明與原本無異。
如不服本判決，應於判決送達後十日內，向本院提出上訴狀。
                                            書記官  林  孝  聰
中華      民      國    八十九    年      五      月     廿九     日
附錄法條：
刑法第二百八十四條第二項。
從事業務之人，因業務之過失傷害人者，處一年以下有期徒刑、拘役或一千元以下罰
金。致重傷者，處三年以下有期徒刑、拘役或二千元以下罰金。


司法院資訊處製作；財團法人民間司法改革基金會備份。
